【裁判字號】    89,台上,1159
【裁判日期】    890519
【裁判案由】    履行契約
【裁判全文】
最高法院民事判決                              八十九年度台上字第一一五九號
    上  訴  人  甲○○
    訴訟代理人  陳哲宏律師
    被 上訴 人  世祺股份有限公司
    法定代理人  張朝喨
    訴訟代理人  吳正順律師
右當事人間請求履行契約事件，上訴人對於中華民國八十八年三月九日台灣高等法院
第二審判決（八十七年度重上字第三九二號），提起上訴，本院判決如左：
    主  文
上訴駁回。
第三審訴訟費用由上訴人負擔。
    理  由
上訴人主張：兩造於民國七十六年六月二十日簽訂房屋預定買賣契約書，由伊向被上
訴人訂購坐落台北縣新店市○○段磺窟小段一一○－六七一地號土地上之房屋一棟，
即大台北華城Ｉ區編號Ｂ３（）（下稱系爭房屋）。依買賣契約書第四條之約定，
被上訴人應依主管機關核定之施工圖說及附件(三)施工建材說明負責建造施工。嗣被上
訴人提出房屋圖面六紙，經伊於七十九年六月十八日認可，被上訴人建造之房屋理應
與上開圖面相符，始係依約履行，詎八十五年四月一日被上訴人通知伊驗收房屋，該
屋之建造顯與兩造所同意之圖面不同，三樓樓底板高度短少八十公分，其短少之程度
已使二樓之高度縮小百分之二十。伊不得已拒絕受領，並去函請求被上訴人依約履行
，惟被上訴人迄今不願改正，處於未履行或未為完全履行之狀態等情。本於買賣契約
關係，求為命被上訴人依主管建築機關核定之施工圖說及兩造於七十六年六月二十日
訂立之房屋預定買賣契約書附件(三)施工建材說明，於台北縣新店市○○段磺窟小段一
一○－六七一地號內，建造如第一審判決附件六紙圖面所示之房屋乙棟，並交付該房
屋暨協同辦理所有權移轉登記於伊之判決。
被上訴人則以：系爭房屋係由伊依上開買賣契約書第四條所定之施工標準及主管機關
核定之施工圖說施工，並早於八十四年十一月十九日即領得使用執照，足證符合主管
機關核定之施工圖說，與買賣契約書上所約定之施工標準相符，並無未依約履行之情
事。又上訴人所提出之系爭房屋之正面立面圖，係未經兩造簽字確認之圖面，伊查無
此項圖面可據，自非契約之內容，伊不受其拘束等語。資為抗辯。
原審審理結果，以：查，兩造於七十六年六月二十日訂有房屋預定買賣契約書，由上
訴人向被上訴人訂購系爭房屋一棟，嗣被上訴人因房屋建成並已取得使用執照，於八
十五年四月一日通知上訴人驗收房屋，上訴人以該屋之建造顯與兩造所同意之圖面不
同，三樓樓底板高度短少八十公分，其短少之程度已使二樓之高度縮小百分之二十為
由，拒絕受領，並去函請求被上訴人依約履行，被上訴人則以其已依約履行拒絕改正
等事實，有房屋預定買賣契約書、信函為證，且為被上訴人所不爭執，自堪信為真實
。關於被上訴人就上開圖面是否與上訴人達成合意乙節，兩造間有爭執。上訴人主張
被上訴人訂約後曾提出房屋圖面六紙，經伊於七十九年六月十八日認可，被上訴人應
依該圖面建造房屋等事實，提出房屋圖面六件為證。被上訴人則辯稱，該圖面未經被
上訴人同意及簽署，係由建築師逕行交付上訴人，並非房屋買賣契約之一部分，其依
政府主管機關核定之正面立面圖施工，並無違約等語，並提出大台北華城開發報告案
、建造執照設計申請書等件為證。經查，兩造所訂立之房屋買賣契約書第二條規定，
系爭房屋之坪數約計一六○坪，平面圖如附件(二)，該平面圖並非上訴人所提出之上開
圖說。依買賣契約書第四條規定，系爭房屋之施工標準，悉依主管建築機關核定之施
工圖說施工，此有買賣契約書附卷可稽。依該買賣契約書規定，似乎兩造間並未有合
意被上訴人應以上開圖說為施工標準。然而，被上訴人曾於八十五年間函上訴人稱：
「有關台端向本公司預購前揭房屋，經查係台端向建築師辦理變更設計後，建築師即
根據台端確認之圖，設計建築圖送政府機關審核，惟因法令屋脊高度之限制，該屋最
頂層臥室之高度必須降低，而建築師並未將此情形告知台端，並與台端溝通，致目前
已完工之該屋與台端確認之房屋外觀稍有不符……倘台端無法認同此房屋，則本公司
同意解除貴我雙方之買賣契約，並依約賠償台端之損失……」，有該函在卷可證，被
上訴人對於此函之真正亦不爭執，則上開圖面雖未經被上訴人簽署，但既係經被上訴
人委託設計之建築師與上訴人共同確認，該圖面應已成為兩造買賣契約之約定內容，
被上訴人建屋即應依此圖面施工，縱然因法令有高度限制致無法完全依該圖面施工，
被上訴人亦應先向上訴人說明並取得變更設計之合意後，始得依合意變更後之建築圖
施工。故被上訴人辯稱，該圖面未經伊同意及簽署，並非房屋買賣契約之一部分云云
，並無可採。再查，被上訴人未依上開圖面建造房屋，其於系爭房屋建成後已通知上
訴人驗收乙節，為兩造所不爭。應認系爭房屋縱有上訴人所主張之二、三層房屋高度
不足問題，上訴人仍不能依該契約而請求被上訴人履行建物、交屋及所有權移轉登記
等義務。蓋：被上訴人辯稱，依上開平面圖改建將違反建築法令高度之限制乙節，業
據其提出大台北華城開發報告案一件為證，經核與其所主張之事實相符，則兩造所約
定系爭房屋之買賣顯屬給付不能，不管該給付不能係屬自始給付不能（系爭買賣契約
因自始給付不能而無效）或嗣後給付不能，上訴人依法均不能要求被上訴人依該圖面
建屋。因此，上訴人依買賣契約之法律關係，訴請被上訴人應建造如其上訴聲明所示
之房屋一棟並交付該房屋暨協同辦理所有權移轉登記於伊，即屬無法准許。退步而言
，縱認上訴人所主張依上開平面圖改建，並不違反建築法令高度之限制屬實，本件契
約性質應屬買賣契約，因其標題為「房屋預定買賣契約書」，前言即標明買賣雙方為
房屋預定買賣事宜而訂立本契約，從該契約書第一條約定買賣之標的物、第二條約明
買賣價款、第四條關於施工標準、第八條約明產權登記事宜、第十一條約明交屋事宜
等契約內容以觀，兩造當事人所著重者在於一定財產之移轉，上訴人對於被上訴人之
施工並無指揮監督之權，至於被上訴人固須「完成一定之工作」，然其「完成一定之
工作」非在於「為他方」，而在於「為己方」，被上訴人將房屋建造完成俾使其能將
該房屋之所有權移轉於他方，而能取得價金，是本件契約係屬買賣契約而非承攬契約
。上訴人則僅能依買賣契約之不完全給付及瑕疵給付（擔保）有關規定，請求損害賠
償、解除契約、減少價金等，不能請求修補瑕疵，且依本件買賣契約而觀，兩造所買
賣之房屋，係屬特定物之買賣，並非僅指定種類之買賣，故上訴人不能依民法第三百
六十四條規定請求另行交付無瑕疵之物。因此，上訴人依買賣契約之法律關係，訴請
被上訴人應建造如上訴聲明所示之房屋一棟並交付該房屋暨協同辦理所有權移轉登記
於伊，即屬不能准許。再退步而言，縱認本件契約係屬承攬契約，上訴人得依不完全
給付或承攬契約之有關規定，請求被上訴人損害賠償、修補瑕疵、減少報酬等。惟上
訴人竟認本件為履行契約問題而非瑕疵問題，而依買賣契約請求被上訴人履行建屋、
交屋及所有權移轉登記等義務，而該契約並未有關於系爭房屋如未依約施工上訴人可
以請求被上訴人將已建成之房屋違約部分拆除重建之規定，且上訴人並未履行辦理銀
行貸款及給付全部價金之義務，則上訴人依買賣契約之法律關係，訴請被上訴人應建
造如上訴聲明所示之房屋一棟並交付該房屋暨協同辦理所有權移轉登記於伊，即屬無
從准許云云。為其心證之所由得，爰將第一審所為上訴人敗訴之判決予以維持，駁回
上訴人之上訴。查，本件係被上訴人將房屋建造完成，俾使其能將該房屋之所有權移
轉於他方，而能取得價金，是其法律性質應屬買賣關係而非承攬，且本件係特定物買
賣等情，為原審所合法確定之事實，則縱本件買賣契約非因給付不能而無效，而係自
始有效存在，上訴人亦僅能依買賣關係之不完全給付及瑕疵擔保之規定，請求損害賠
償（縱請求回復原狀，亦非請求修補瑕疵）、解除契約、減少價金等（系爭房屋已興
建完工，無從依不完全給付之規定，補正底板高度），而不能請求修補瑕疵，重行起
造房屋交付之。原審據以駁回上訴人之上訴，於法核無違誤。至原審其餘論述，不論
是否允洽，均與判斷結果無涉。上訴論旨，猶執陳詞，就原審取捨證據、認定事實之
職權行使，指摘原判決違背法令，求予廢棄，非有理由。
據上論結，本件上訴為無理由。依民事訴訟法第四百八十一條、第四百四十九條第一
項、第七十八條，判決如主文。
中      華      民      國    八十九    年      五      月     十九     日
                              最高法院民事第三庭
                                  審判長法官  范  秉  閣
                                        法官  朱  建  男
                                        法官  許  澍  林
                                        法官  鄭  玉  山
                                        法官  李  慧  兒
      右正本證明與原本無異
                                              書  記  官
中      華      民      國    八十九    年      六      月      二      日


司法院資訊處製作；財團法人民間司法改革基金會備份。
